【裁判字號】    97,訴,3046
【裁判日期】    971231
【裁判案由】    偽造有價證券
【裁判全文】
臺灣彰化地方法院刑事判決              97年度訴字第3046號
公  訴  人  臺灣彰化地方法院檢察署檢察官
被      告  乙○○
指定辯護人  蘇若龍律師
上列被告因偽造有價證券案件，經檢察官提起公訴（97年度偵字
第6970號），本院判決如下：
    主  文
乙○○意圖供行使之用，而偽造有價證券，處有期徒刑壹年陸月
，如附表編號一所示之支票壹紙沒收；又意圖供行使之用，而偽
造有價證券，處有期徒刑壹年陸月，如附表編號二所示之支票壹
紙沒收。應執行有期徒刑貳年，如附表編號一、二所示之支票各
壹紙均沒收。
    犯罪事實
一、乙○○於民國85年間在彰化縣彰化巿彰水路某公司內拾得甲
    ○○所有，均已於發票人欄蓋妥甲○○之印章，而尚未填載
    發票日期及票面金額，票號分別為FA0000000、FA0000000號
    之空白支票2紙，竟意圖為自己不法之所有，將之侵占入己
    （所涉侵占遺失物罪嫌已罹於追訴時效，檢察官未起訴）。
    嗣於96年10月間，乙○○因缺錢花用，明知未得甲○○之授
    權，竟意圖供行使之用，於96年10月10日前某日，在其位於
    彰化縣埔心鄉○○村○○路○段329號2樓住處，於上開票號
    FA0000000號之空白支票上，填載如附表編號一所示之發票
    日期及票面金額，而偽造如附表編號一所示之支票1紙，並
    持往彰化縣埔心鄉之埔心郵局，向該郵局不知情之人員請求
    提示而行使之。又另行起意，意圖供行使之用，於96年10月
    20日某時，在埔心郵局於上開票號FA0000000號之空白支票
    上，填載如附表編號二所示之發票日期及票面金額，而偽造
    如附表編號二所示之支票1紙，並當場持向該郵局不知情之
    人員請求提示而行使之。嗣經臺灣票據交換所嘉義巿分所發
    現該2紙支票，係掛失之空白票據而退票，始循線查獲上情
    。
二、案經甲○○訴由嘉義縣警察局水上分局報請臺灣嘉義地方法
    院檢察署呈請臺灣高等法院檢察署核令移轉臺灣彰化地方法
    院檢察署檢察官偵查起訴。
    理  由
一、證據能力部分：
    按被告以外之人於審判外之言詞或書面陳述，除法律有規定
    者外，不得作為證據，刑事訴訟法第159條第1項固定有明文
    ，惟被告以外之人於審判外之陳述，雖不符合同法第159條
    之1至第159條之4規定（得為證據之情形），但經當事人於
    審判程序同意作為證據，法院審酌該言詞陳述或書面陳述作
    成時之情況，認為適當者，亦得為證據，當事人、代理人或
    辯護人於法院調查證據時，知有第159條第1項不得為證據之
    情形，而未於言詞辯論終結前聲明異議者，視為有前項之同
    意，此觀同法第159條之5規定即明。查本判決後開引用被告
    乙○○以外之人於審判外之各該陳述（包含書面陳述），皆
    屬傳聞證據，惟當事人及辯護人雖知上開證據資料為傳聞證
    據，但於本院準備程序及審判期日中，均表示同意或無意見
    而不予爭執，且迄至言詞辯論終結前亦未聲明異議，本院審
    酌上開證據資料記載方式及外觀，認其製作時之情況尚無違
    法不當等瑕疵，且與本案待證事實具有關連性，認為以之作
    為證據應屬適當。是該等證據資料，均例外有證據能力。
二、上開犯罪事實，業據被告於警詢、偵查及本院審理時坦承不
    諱，核與證人即告訴人甲○○於警詢及偵查中指訴之情節相
    符，並有遺失票據申報書1份、如附表所示之支票影本2紙，
    及掛失止付票據提示人資料查報表、臺灣票據交換所嘉義市
    分所退票理由單影本各2份附卷可稽。足認被告之自白與事
    實相符，可以採信。是本案事證明確，被告上開2次偽造有
    價證券之犯行，均堪以認定，均應依法論科。
三、論罪科刑部分：
  (一)核被告所為，均係犯刑法第201條第1項之偽造有價證券罪。
    被告就上開2罪間，犯意各別，應予分論併罰。至於辯護人
    為被告辯護稱為本案為接續犯之一罪一節，因被告先後所為
    ，其期間已相隔至少10日以上，已非屬於密接之時間內所為
    ，何況，被告係出於各別之犯意而偽造如附表所示之2紙支
    票，並非基於單一犯意而為，與接續犯之一罪有所不同，是
    辯護人此部分之辯護，尚無足採，併此敘明。又被告偽造有
    價證券後而復持以行使，其行使有價證券之低度行為，為偽
    造之高度行為所吸收，均不另論罪。按支票可以流通市面，
    為有價證券，偽造是項證券而行使之，本含有詐欺性質，其
    詐欺行為不應另行論罪；亦即行使偽造有價證券行為原已包
    括詐取財物或財產上不法利益之行為在內，故亦均不另成立
    詐欺罪名（最高法院31年上字第409號判例；同院43年臺非
    字第45號判例意旨參照）。
  (二)查被告因缺錢花用，生活困頓，一時失慮，始偽造告訴人甲
    ○○之支票2紙，且其數額均非甚鉅，對經濟秩序之危害尚
    輕，其犯罪情節核屬輕微，而刑法第201條第1項之偽造有價
    證券罪，其法定最輕本刑為有期徒刑3年，本件縱科處最輕
    本刑有期徒刑3年，仍屬過重，被告犯罪情狀值堪憫恕，爰
    依刑法第59條之規定減輕其刑。
  (三)爰審酌被告前有傷害之犯罪前科，有臺灣高等法院被告前案
    紀錄表各1份附卷可稽，素行不佳；其因缺錢花用而偽造有
    價證券，有害金融交易秩序及安全，惟偽造金額不大，所造
    成金融秩序之危害，尚屬輕微，且於犯後能能坦承犯行，犯
    後態度良好等一切情狀，分別量處如主文所示之刑，並定如
    主文所示之應執行刑。至於辯護人為被告求為宣告緩刑一節
    ，惟查，因被告於97年6月間另犯加重竊盜等罪，經本院以
    97年度易字第2122號判決判處罪刑在案，有該判決之電腦列
    印本1份在卷可參，是本院認本件並不適宜對被告宣告緩刑
    ，附此敘明。
  (四)偽造如附表編號一、二所示之支票各1紙，不論屬於犯人與
    否，均應依刑法第205條之規定宣告沒收之。
據上論斷，應依刑事訴訟法第299條第1項前段，刑法第201條第1
項、第205條、第59條、第51條第5款，刑法施行法第1條之1第1
項、第2項前段，判決如主文。
本案經檢察官謝雨青到庭執行職務。
中    華    民    國    97    年    12    月    31    日
            刑事第八庭    審判長法  官  簡婉倫
                                法  官  楊舒嵐
                                法  官  陳銘壎
以上正本證明與原本無異。
如不服本判決應於收受判決後10日內向本院提出上訴書狀，並
應敘述具體理由。其未敘述上訴理由者，應於上訴期間屆滿後
20日內向本院補提理由書(均須按他造當事人之人數附繕本)
「切勿逕送上級法院」。
告訴人或被害人對於判決如有不服具備理由請求檢察官上訴者，
其上訴期間之計算係以檢察官收受判決正本之日期為準。
中    華    民    國    97    年    12    月    31    日
                                書記官  楊筱惠
附錄本案論罪科刑法條全文：
中華民國刑法第201條第1項
意圖供行使之用，而偽造、變造公債票、公司股票或其他有價證
券者，處3年以上10年以下有期徒刑，得併科3千元以下罰金。
附表：
┌──┬──────┬────────┬───────┬────┐
│編號│  票   號   │    發票日      │   票面金額   │ 發票人 │
├──┼──────┼────────┼───────┼────┤
│一  │FA0000000   │民國96年10月10日│新臺幣1000元  │甲○○  │
├──┼──────┼────────┼───────┼────┤
│二  │FA0000000   │民國96年10月20日│新臺幣5000元  │甲○○  │
└──┴──────┴────────┴───────┴────┘


司法院資訊處製作；財團法人民間司法改革基金會備份。
